【裁判字號】    97,抗,1755
【裁判日期】    980209
【裁判案由】    撤銷假處分裁定
【裁判全文】
臺灣高等法院民事裁定                  97年度抗字第1755號
抗  告  人  甲○○
代  理  人  繆  璁律師
            柏有為律師
            尹純孝律師
上列抗告人因與相對人乙○○、丙○○間撤銷假處分裁定事件，
對於中華民國97年9月16日臺灣臺北地方法院97年度全聲字第480
號所為裁定提起抗告，本院裁定如下：
    主  文
抗告駁回。
抗告訴訟費用由抗告人負擔。
    理  由
一、本件抗告人在原法院聲請意旨略以：相對人以伊未依協議書
    之約定，履行簽訂合建契約之義務為由，聲請對伊所有坐落
    台北市○○區○○段一小段175之2、190之1地號土地為禁止
    移轉、抵押、出租及其他處分行為之假處分，經原法院以97
    年度裁全字第2915號裁定命相對人提供擔保金新台幣（下同
    ） 264萬元後，准予假處分在案。惟查，相對人早在假處分
    裁定前之民國（下同）95年1月5日，即將系爭協議書之權利
    義務讓與第三人陳淞溉，是其據以聲請假處分之請求，即不
    存在，縱使存在，相對人依系爭協議書第 1條之約定，僅得
    請求價值分配，該權利得易為債務不履行損害賠償請求權，
    自得以金錢給付達其目的；又上開假處分標的之土地，係位
    於台北市○區○○地段，公告現值即高達8,461萬8,360元，
    現因假處分致無法為移轉、抵押、出租及其他之利用，如不
    許伊供擔保後撤銷假處分，伊所受損害實難以估計，絕非相
    對人所提出 264萬元之擔保金可得補償；又相對人依協議書
    雖得請求上開土地合建完成後成屋價值之50%， 惟扣除其依
    該協議書第2條、第3條、第4條約定應負擔之費用後， 實所
    剩無幾，與本件假處分標的之價值及伊因假處分所受之損害
    顯不相當，爰依民事訴訟法第 536條之規定，並願供擔保後
    聲請撤銷上開假處分云云。
二、惟按假處分所保全之請求，得以金錢之給付達其目的，或債
    務人將因假處分而受難以補償之重大損害，或有其他特別情
    事者，法院始得依債務人聲請，許其擔保後撤銷假處分，此
    觀民事訴訟法第 536條第1項、第2項規定即明。又債權人釋
    明請求及假處分之原因，經法院審查合於假處分之條件者，
    即得為假處分之裁定，至債權人起訴主張之實體上理由是否
    正當，乃屬本案判決問題，此既非假處分裁判中所能解決，
    除有顯然不應假處分之特別情事外，尚不得許債務人聲請撤
    銷假處分（最高法院20年抗字第5號、50年台抗字第165號判
    例參照）。又假處分所保全之請求，能否以金錢給付達其目
    的，應就該假處分所保全之請求本身判斷之，債權人聲請假
    處分所保全者，如係債務人依約應履行之債務，即與債務不
    履行之損害賠償請求權不同，自不得逕將之轉換為後者，而
    認該請求得以金錢給付達其目的；又假處分以不許債務人供
    擔保而撤銷為原則，必以債務人之供擔保，足以達假處分之
    目的者，始可認有適於依民事訴訟法第 536條規定為撤銷假
    處分處置之特別情事。
三、經查，相對人前以伊與麗寶建設股份有限公司（下稱麗寶公
    司）於93年 7月17日訂立協議書（下稱系爭協議書），約定
    將伊承購之上開土地登記為麗寶公司指定之第三人即抗告人
    所有，由雙方合作興建房屋，詎麗寶公司及抗告人嗣後拒絕
    簽訂合建契約，並有意將上開土地出賣他人，如不禁止彼等
    就上開土地處分，日後強制執行恐有困難為由，聲請對抗告
    人所有上開土地為假處分，經原法院裁定准許相對人以 264
    萬元供擔保後，命抗告人不得對其所有上開土地為移轉、抵
    押、出租及其他處分行為，而該裁定並未記載債務人即麗寶
    公司及抗告人供擔保後，得免為或撤銷假處分，有原法院97
    年度裁全字第2915號民事裁定足按（見原法院卷10頁）。雖
    抗告人主張前揭情事，而依民事訴訟法第 536條第1項、第2
    項之規定，聲請法院許其供擔保後撤銷假處分。惟查：
    (一)債權人即相對人業據釋明請求及假處分之原因，而經原法
      院審查合於假處分條件後，以97年度裁全字第2915號裁定
      准予假處分在案，已如前述。雖抗告人主張相對人已於假
      處分裁定前之95年1月5日，即將系爭協議書之權利義務讓
      與第三人陳淞溉，嗣陳淞溉又於96年12月21日將系爭協議
      書之一切權利讓與麗寶公司等情，並提出讓與契約書、存
      證信函及合建讓渡契約書為證（見本院卷13至21頁）。惟
      相對人抗辯彼等僅係將系爭協議書之權利義務，信託予第
      三人陳松溉，彼等始為該協議書之實際權利人等情（見原
      法院卷30頁），並提出仲介契約書為證（見原法院卷34、
      35頁）。準此，相對人就上開土地仍否對抗告人有所請求
      ，兩造雖有爭執，應留待本案判決；況依相對人所釋明之
      上開事證，亦難逕認相對人顯然已無請求權存在，而有不
      應為假處分之情事，是抗告人據以聲請供擔保後撤銷假處
      分，即難謂合。
    (二)相對人主張上開土地為彼等所承購，因而聲請假處分，保
      全其就上開土地請求抗告人辦理所有權移轉登記之權利，
      此觀諸假處分聲請狀及本案起訴狀之記載即明（見原法院
      97年度裁全字第2915號卷第1頁及原法院卷36頁）。是該
      假處分所保全之請求，乃上開土地之所有權，自難以金錢
      給付達其目的。抗告人任意將之轉換為債務不履行損害賠
      償請求權，進而主張該假處分所保全之請求，得以金錢給
      付達其目的，並據以聲請供擔保後撤銷假處分，亦屬無據
      。
    (三)原法院固依相對人聲請，准為上開假處分，禁止抗告人對
      其所有上開土地為移轉、抵押、出租及其他處分行為，但
      抗告人仍得就上開土地為其他利用之行為。雖抗告人主張
      台北市建築管理處因假處分裁定，迄未核發上開土地之建
      造執照，致伊受有融資利息、遲延完工交屋賠償等損害云
      云，然其並未提出融資或買賣契約，已難憑取，尤難逕認
      抗告人因假處分而受有難以補償之重大損害，是抗告人據
      以聲請供擔保後撤銷假處分，亦非有據。又依前述，相對
      人依假處分所保全之本案請求，乃其就上開土地請求抗告
      人辦理所有權移轉登記之權利，該權利尚非抗告人提供金
      錢為擔保即得予以保全 ， 即難認有適於依民事訴訟法第
      536 條規定為撤銷假處分處置之特別情事。再者，相對人
      並非依假處分聲請保全其依系爭協議書第 1條約定所得分
      配之利益，是抗告人以相對人上開得受分配之利益顯然少
      於伊因假處分所受損害，指為特別情事，並據以聲請供擔
      保後撤銷假處分，亦屬無據。
    (四)綜上所述，抗告人依民事訴訟法第 536條第1項、第2項之
      規定，聲請供擔保後撤銷假處分，即屬不應准許。從而原
      裁定駁回抗告人所為撤銷假處分之聲請，並無不合。抗告
      意旨仍執前詞指摘原裁定不當，聲明廢棄，為無理由，應
      予駁回。
四、據上論結，本件抗告為無理由，依民事訴訟法第495條之1第
    1項、第449條第1項、第95條、第78條，裁定如主文。
中    華    民    國    98    年    2     月    9     日
                    民事第六庭
                        審判長法  官 林鄉誠
                              法  官 許紋華
                              法  官 梁玉芬
正本係照原本作成。
本裁定除以適用法規顯有錯誤為理由，不得再抗告。如提起再抗
告，應於收受後10日內委任律師為代理人向本院提出再抗告狀。
並繳納再抗告費新台幣１千元。
中    華    民    國    98    年    2     月    9     日
                              書記官 常淑慧


司法院資訊處製作；財團法人民間司法改革基金會備份。
